【裁判字號】    98,交上易,76
【裁判日期】    980930
【裁判案由】    過失傷害
【裁判全文】
臺灣高等法院高雄分院刑事判決        98年度交上易字第76號
上  訴  人
即  被  告  丙○○
輔  佐  人  甲○○
上列上訴人因過失傷害案件，不服臺灣高雄地方法院98年度交易
字第22號中華民國98年7 月9 日第一審判決（起訴案號：臺灣高
雄地方法院檢察署97年度偵字第25098 號），提起上訴，本院判
決如下：
     主  文
上訴駁回。
     事  實
一、丙○○帶同其寵物黑狗1隻，於民國（下同）97年3月17日上
    午7時30分許，在高雄縣鳳山市○○○路192巷內禁止人車通
    行之重劃區內遛狗時，本應防止其所飼養動物無故侵害他人
    之身體，而依當時情況，並無不能防止、注意之情事，竟疏
    未注意及此，致其所帶之黑狗由該路段之路旁竄出衝入車道
    內，適乙○○騎乘車牌號碼XVF- 110號重型機車沿該路段由
    南往北方向行至該處時，見狀因煞車閃避不及，駕前揭機車
    前車頭撞擊該犬身體左側，致乙○○人車倒地，受有脾臟撕
    裂傷、頭部外傷併顏面骨骨折、肺部挫傷、腹部挫創傷，併
    內出血、左肩挫創傷等傷害。丙○○於車禍發生後，在有偵
    查犯罪權限之機關尚未發覺肇事者之前，於警到場處理時，
    並主動陳述肇事經過，表明其為肇事，事後又接受法院之裁
    判。
二、案經乙○○訴由臺灣高雄地方法院檢察署檢察官聲請簡易判
    決處刑。
    理  由
壹、證據能力部分：
    按被告以外之人於審判外之言詞或書面陳述，除法律有規定
    者外，不得作為證據。又被告以外之人於審判外之陳述，雖
    不符前4 條之規定，而經當事人於審判程序同意作為證據，
    法院審酌該言詞陳述或書面陳述作成時之情況，認為適當者
    ，亦得為證據。當事人、代理人或辯護人於法院調查證據時
    ，知有第159 條第1 項不得為證據之情形，而未於言詞辯論
    終結前聲明異議者，視為有前項之同意，刑事訴訟法第159
    條第1 項、第159 條之5 第1 項、第2 項分別定有明文。查
    本案認定事實所引用之卷證資料，除原已符同法第159 條之
    1 至第159 條之4 規定、及法律另有規定等傳聞法則例外規
    定，而得作為證據外，其餘卷證資料，並無證據證明係公務
    員違背法定程序所取得，而檢察官、被告於本院審理時，均
    不爭執其證據能力，且本院審酌前揭陳述作成時之情況，並
    無違法取證之瑕疵，亦認以之作為證據為適當，是本件有關
    被告以外之人於審判外之言詞或書面陳述等供述證據，依前
    揭法條意旨，自均得為證據。
貳、實體部分：
一、訊據上訴人即被告丙○○（下稱被告丙○○）對於帶其寵物
    黑狗在上揭時地蹓躂時，與告訴人乙○○所騎乘之車相撞，
    致告訴人乙○○人車倒地受傷之事實，固供認不諱，惟矢口
    否認有何過失傷害犯行，辯稱：係告訴人乙○○騎車在水溝
    蓋旁撞到伊之黑狗，而非黑狗竄出衝入車道，是告訴人乙○○未注意車前狀況，進入前揭禁止車輛進入之未開放重劃區
    ，伊無過失云云。
二、經查：
  (一)被告丙○○於警詢時供稱：「我牽家狗在中山東路192 巷內
    事故地旁空地遛狗，小狗衝出空地，被XVF- 110號車撞上」
    等語（見他字第5292號卷第16頁）。核與證人即告訴人乙○○先後於警詢中證稱：「在97年3月17日上午約7時30分許，
    我駕駛XVF-110 由中山東路南向北直行，在事發地點有一隻
    狗忽然跑出來，我煞車不及撞上狗而摔倒」、「當時我騎乘
    重機車XVF-110 號由大寮鄉○○村○○路往鳳山市○○○路
    192 巷重劃區南向北直行至肇事地點時，在我右前側約2 公
    尺處紅磚道上丙○○所飼養之大黑狗未牽好狗繩大黑狗忽然
    竄出往我車前衝過，我煞車不及，致我前車輪撞上大黑狗，
    而人車倒地，我受傷經119 救護車送醫」等語（見他字第52
    92號卷第15、21頁）；於檢察官偵查中結證稱：「97年3 月
    17日7 時30分在鳳山市○○○○路192 巷，該處是重劃區，
    我當時上班經過該處，被告牽著一隻狗在蹓躂，突然狗衝到
    路上，我煞車不及撞到該狗」等語相符（他字第5292號卷第
    38頁），其於原審審理時亦為相同之證述（見原審卷第26-2
    8 頁）。證人楊慶輝（即製作談話筆錄之員警）亦於原審審
    理時證稱：「其製作談話筆錄時，丙○○是說犬衝出」等語
    （見原審卷第30頁），此外，復道路交通事故現場圖、告訴
    人乙○○駕照及重機車XVF-110 行照影本各1 份、道路交通
    事故調查報告表2 份、事故現場照片11張、被告丙○○所飼
    黑犬照片7 紙附卷可稽（見他字第5292號第7 、12-14 、26
    、30-32 頁、偵字第25098 號卷第19頁、原審交簡卷第34-3
    5 頁），足見案發當時，確係被告丙○○攜帶之黑狗自路旁
    衝出，進入車道，致告訴人乙○○見狀煞避不及，而人車倒
    地受傷無訛。而告訴人乙○○確受有脾臟撕裂傷、頭部外傷
    併顏面骨骨折、肺部挫傷、腹部挫創傷，併內出血、左肩挫
    創傷等傷害等情，有大東醫院乙種診斷證明書影本、長庚紀
    念醫院診斷證明書影本2 紙在卷可憑（見他字第5292號卷第
    4-6 頁）。
  (二)按飼主應防止其所飼養動物無故侵害他人之生命、身體、自
    由或財產，動物保護法第7 條定有明文。又按對於犯罪結果
    之發生，法律上有防止之義務，能防止而不防止者，與因積
    極行為發生結果者同，刑法第15條第1 項定有明文。肇事地
    點雖係未開放重劃區，然仍有不特定多數人自由出入，仍屬
    公共場所。被告丙○○既將其黑狗帶至公共場所，自有依上
    開法規採取適當之防護措施之義務，而此為被告丙○○所能
    注意，乃未採取適當之防護措施，致該犬脫離其控管，自行
    衝入車道，在道路奔走，使告訴人乙○○騎乘前揭機車避煞
    不及，因而人車倒地受傷，而無故侵害告訴人乙○○之身體
    ，其有過失至為顯然。告訴人乙○○所受之傷害既係因被告
    丙○○之過失行為所造成，則告訴人乙○○所受上開傷害，
    與被告丙○○之過失行為為間，有相當因果關係。
  (三)被告丙○○事後雖翻異前供辯稱：係告訴人乙○○騎車撞擊
    犬後面屁股，並非其所攜帶之黑犬突然衝出去，其於初次警
    詢因緊張而陳述有誤云云。證人丁○○於檢察官偵查及原審
    理時亦證稱：係告訴人乙○○騎車撞擊犬，非犬衝出云云。
    惟如上所述，被告丙○○於警詢時已明確供稱：其所帶之黑
    狗係自路旁竄出，是其事後翻異前供是否可信，即非無疑。
    案發前，被告丙○○係行走在前揭案發地點之水溝蓋上，所
    攜帶之黑犬係在其身旁道路上，已據被告丙○○自承在卷（
    見他字第5292號卷第38頁），核與據告訴人乙○○於原審審
    理時、證人丁○○於檢察官偵查中證述相符（見他字第5292
    號第45頁、原審卷第28頁），足見被告丙○○之黑狗係行走
    於被告丙○○外側，則被告丙○○自有預見黑犬有脫離其控
    管，跑至車道內之可能性。證人楊慶輝於原審審理時證稱：
    「刮地痕在撞擊處後方，刮地痕大約從路旁算過來3分之2，
    即約4 公尺，將近車道之2分之1，應該是外車道接近內車道
    地方」等語（見原審卷第31頁），並有現場照片1 張附卷可
    按（見他字第5292號卷第31頁），益徵告訴人乙○○騎乘機
    車撞擊被告丙○○之黑狗處，離水溝蓋附近道路，仍有相當
    之距離。且事故發生當時，人車不多，此據告訴人乙○○及
    證人丁○○結證在卷（見原審卷第29頁）。衡情事故發生當
    時天候晴、日間自然光線、視距良好，有道路交通事故調查
    報告表2 份在卷可佐（見他字第5292號卷第13頁），車道上
    人車不多時，較無閃避車輛之顧慮，告訴人乙○○亦無由須
    緊靠水溝蓋附近道路行駛。況且當時正值上午7 時30分許，
    光線充足，人車稀少，道路空曠，視距良好，被告丙○○與
    所攜帶之黑犬一前一後在前行走，目標顯著，倘告訴人乙○○確行駛於靠近水溝蓋之道路上，應不致無法發現位於正前
    方之被告丙○○及其所攜帶黑狗，而直接自後方追撞黑犬，
    導致自己受到嚴重之傷害。告訴人乙○○既未緊靠被告丙○○及所攜帶之黑狗行走之前揭水溝蓋附近道路行駛，苟非被
    告丙○○所有黑犬衝入車道，告訴人乙○○豈會撞擊到黑狗
    之理？是被告丙○○前揭所辯，委無可採；證人丁○○於檢
    察官及原審審理時所證：並非黑犬衝出云云，亦與事實不符
    ，何況證人丁○○於原審審理時亦證稱：其看見告訴人乙○○撞到黑犬，黑犬可能嚇到，所以跑掉，其騎乘在該路段主
    要係看路，雖沒看見黑犬衝出，但沒看到時不確定犬有無衝
    出等語（見原審卷第23頁），則該證人所目擊之案發情形，
    僅係告訴人乙○○之機車撞擊黑犬之一瞬間，不得以其未看
    見黑犬衝出，遽認黑犬並無衝出之舉，自不足採為對被告丙○○有利之認定。
  (四)酌以告訴人乙○○苟先撞擊被告丙○○之黑狗，則在黑狗旁
    之被告丙○○，豈會未受波及受傷？而黑狗係衝出、抑或係
    被撞擊後逃跑，誠屬不同情狀，且事故發生初始，寵物因脫
    離己身控管之緊張，抑或寵物被撞及之心疼，二者感受實有
    不同，飼主必感受深刻，縱使緊張、慌亂中，在黑狗身側目
    擊肇事經過之被告丙○○，豈會將告訴人乙○○之追撞行為
    誤認為係黑狗衝出？又豈會未及時告訴員警其案發初始之見
    聞、感受？此觀以證人楊慶輝於原審審理時證稱：被告丙○○於製作談話筆錄初始，並未特別強調是車子撞到她的狗，
    而不是犬衝出才發生車禍等語（見原審卷第30頁），益徵被
    告丙○○前揭所辯，委無可採，是應以被告丙○○案發初始
    所述，與告訴人前揭證述相符，並有前揭客觀事證為憑，自
    應以被告丙○○前揭第初次警詢之陳述較為可採。
  (五)雖證人楊慶輝於原審審理時證稱：告訴人乙○○前車輪左側
    煞車導線有犬毛等語（見原審卷第31頁），並有照片1 紙在
    卷可憑（見他字第5292號卷第32頁）。惟車禍發生之成因，
    須綜合全部事證予以判斷、考量，而車禍撞擊之角度、方向
    ，均可能因物理力、撞擊點、接觸面等因素而有異，自非可
    據為判斷車禍發生原因之唯一標準，而上開情節亦有可能係
    告訴人乙○○騎車閃避、或煞車滑倒時，與被告丙○○黑犬
    接觸所致，是證人楊慶輝此部分所證，亦難為有利被告丙○○之認定。告訴人乙○○雖有注意車前狀況之義務，本件係
    被告丙○○黑狗忽自路旁竄出，且事出突然，亦無證據足以
    證明告訴人乙○○在適當之煞避距離前，即發現被告丙○○
    自水溝旁竄出，而得以採取閃避之措施，是縱告訴人乙○○
    仔細注意車前狀況，仍難以預見此情，並有能力予以防止，
    自難認其就本件事故之發生亦與有過失。又本件雖係未開放
    之重劃區，禁止人、車通行，惟被告丙○○既知系爭道路上
    已有人車往來，自應依動物保護法第7 條之規定，防止其所
    飼養動物無故侵害他人之生命、身體、自由或財產之義務，
    是被告丙○○此部分所辯亦不足採為其有利之認定。
  (六)綜上所述，本件事證明確，被告丙○○前揭所辯顯係飾卸之
    詞，委不足取，其過失傷害犯行洵堪認定。
三、核被告丙○○所為，係犯刑法第284 條第1 項前段之過失傷
    害罪。被告丙○○於事故發生後，有偵查犯罪權限之機關尚
    不知悉犯罪事實及發覺犯罪人前，主動向處理警員坦承肇事
    ，此經證人楊慶輝於原審審理時結證在卷（見原審卷第29頁
    ），俟又接受法院之裁判，合於刑法第62條前段規定之自首
    要件，爰依刑法第62條前段規定減輕其刑。
四、原審因認被告丙○○過失傷害之犯罪事證明確，而適用刑法
    第284條第1項前段、第62條前段、第41條第1 項前段之規定
    ，審酌被告丙○○犯後否認犯行之態度，迄未與告訴人達成
    和解，被害人所受傷害非輕等一切情狀，量處有期徒刑2 月
    ，並諭如易科罰金，以新臺幣1000元折算1 日。經核原判決
    認事用法並無違誤，量刑亦稱允當。被告丙○○上訴意旨雖
    以：告訴人乙○○事故之初送往大東醫院時僅受左肩、胸部
    等輕微之創傷害，何以到長庚醫院後，卻受有脾臟撕裂傷、
    頭部外傷併顏面骨骨折、肺部挫傷等傷害，顯係告訴人乙○○個人體質或先前受傷所造成云云，指摘原判決不當。惟此
    為告訴人乙○○於本院審理時所否認，顯係被告丙○○個人
    臆測之詞，委無可採，被告丙○○執上開事由，指摘原判決
    不當，為無理由，應予駁回。
據上論斷，應依刑事訴訟法第368條，判決如主文。
本案經檢察官陳宗吟到庭執行職務。
中    華    民    國    98    年    9     月    30    日
                   刑事第四庭   審判長法  官  陳吉雄
                                      法  官  林水城
                                      法  官  李嘉興
以上正本證明與原本無異。
不得上訴。
中    華    民    國    98    年    9     月    30    日
                                      書記官  郭榮芳
附錄本判決論罪科刑法條：
因過失傷害人者，處 6 月以下有期徒刑、拘役或 5 百元以下罰
金，致重傷者，處1 年以下有期徒刑、拘役或5 百元以下罰金。


司法院資訊處製作；財團法人民間司法改革基金會備份。
